臺灣士林地方法院刑事判決　　　　　　　 95年度重訴字第7號
公　訴　人　臺灣士林地方法院檢察署檢察官
被　　　告　乙○○
選任辯護人　邱新福律師
被　　　告　丙○○
　　　　　　　　　　　押)
選任辯護人　姚念林律師
　　　　　　馮志剛律師
上列被告等因擄人勒贖案件，經檢察官提起公訴（95年度偵字第
5343號），本院判決如下：
    主  文
乙○○、丙○○共同連續犯擄人勒贖罪，乙○○處有期徒刑捌年
，丙○○處有期徒刑柒年陸月。
    事  實
一、乙○○之現役軍人友人辛○○（業經國防部北部軍事法院判
    處有期徒刑七年確定）因積欠賭債與家庭因素急需金錢，於
    民國95年1 月間起，即多次告知乙○○欲為擄人勒贖犯行以
    解燃眉之急，二人於上開期間至95年4 月12日下午，共同基
    於擄人而勒贖之概括犯意聯絡，先後多次密謀商議對少年葉
    ＯＯ（姓名年籍詳卷）及甲○○為擄人勒贖，復於95年4 月
    12日下午8 時許，二人分別騎乘機車前往臺北縣三重市○○
    路○ 段42號1 樓亞都小客車租賃有限公司處，以每日新台幣
    （下同）1,600 元代價，租得車牌號碼8558─FP號自用小客
    車，預備作為架擄之交通工具，因感人手不足，由辛○○另
    尋找友人丙○○（成年人）參與，丙○○於同日下午9 時許
    ，經辛○○告知獲悉上情，竟與辛○○、乙○○共同基於擄
    人勒贖之概括犯意聯絡，三人謀議先以出遊名義邀約少女葉
    ＯＯ，於途中控制葉ＯＯ行動押到乙○○事前尋找之臺北縣
    瑞芳鎮九份山區某小屋內加以拘禁，再由辛○○負責聯繫勒
    贖一百萬元之取贖事宜，乙○○、丙○○則負責控制葉ＯＯ
    行動，並謀議於事成後欲將葉ＯＯ殺害棄屍逃逸，乙○○與
    丙○○一人分得三十萬元，其餘由辛○○取得，渠三人又一
    同至臺北縣蘆洲市○○路10號之10元批發場店內，由辛○○
    出面購童軍繩乙條後，作為綁架葉ＯＯ之用，再回到乙○○
    臺北縣蘆洲市○○街32號7 樓住處附近，即由辛○○以不詳
    電話號碼撥電話給葉ＯＯ邀約當日出遊，惟因葉ＯＯ以有事
    拒絕邀約，三人因而作罷。嗣於翌日即同年月13日下午4 時
    許，辛○○以同一事由，駕駛上開自用小客車邀約友人甲○○出遊，並於同日下午6 時許，分別至乙○○、丙○○住處
    接乙○○與丙○○同行，三人承上開擄人勒贖之共同犯意聯
    絡，於同日下午8 時許，抵達臺北縣淡水鎮沙崙海水浴場附
    近道路，先由辛○○陪同甲○○至海邊散步，並示意乙○○
    、丙○○將汽車駛往偏僻暗處等候，俟辛○○與甲○○返回
    車旁時，辛○○即徒手摀住甲○○嘴巴防止喊叫，再由丙○○與乙○○二人在旁協助，共同將甲○○拖進車內及以上開
    購得備妥之童軍繩綑綁甲○○手腳後，辛○○與丙○○再坐
    於甲○○左右兩旁，強行甲○○將頭趴下及由辛○○獨自出
    言要甲○○乖乖配合，否則將予以殺害等語恐嚇甲○○，以
    此拘束甲○○自由及避免他人發覺，並由乙○○駕車往臺北
    縣五股觀音山處前進，途中因乙○○不識路，改由辛○○駕
    駛，並由乙○○、丙○○則在後座共同壓制甲○○身體，防
    止逃脫。嗣因三人欲商量其後續勒索取贖事宜，迨至無人之
    處，辛○○重新將甲○○綑綁後，將之抱入該自用小客車後
    車箱內，三人於車內商議欲勒贖共三百萬元均分，待取贖後
    再將甲○○殺害等事，惟因甲○○在後車箱內自行解開童軍
    繩，並趁機打開該自用小客車後車箱逃離至附近住家報警求
    救，迨辛○○等人發覺甲○○逃離下車尋找時，警方已據報
    前來，辛○○三人只得駕車逃逸而未得手，嗣不慎在臺北縣
    淡水鎮○○○路○ 段與中山路口處撞上安全島遭警逮獲，並
    於車內扣得童軍繩、甲○○所有於掙扎時掉落之手機與皮包
    等物品，始知上情。
二、案經臺北縣政府警察局淡水分局報請臺灣士林地方法院檢察
    署檢察官偵查起訴。
    理  由
壹、程序方面：
一、被告之自白，非出於強暴、脅迫、利誘、詐欺、疲勞訊問、
    違法羈押或其他不當方法，且與事實相符者，得為證據。又
    被告陳述其自白係出於不正之方法者，應先於其他事證而為
    調查。該自白如係經檢察官提出者，法院應命就自白出於自
    由意思，指出證明之方法，刑事訴訟法第156 第1 項、第3
    項定有明文。本件被告丙○○及其辯護人抗辯丙○○在第一
    次警詢時之供述，係在夜間訊問，有疲勞訊問及誘導訊問之
    非法取供情事云云。按司法警察官或司法警察詢問犯罪嫌疑
    人時，經受詢問人明示同意，得於夜間行之，刑事訴訟法第
    100 條之3 第1 項第1 款定有明文。經查被告丙○○第一次
    警詢係自95年4 月13日21時40分起至95年4 月13日23時20分
    止，共計訊問時間為一小時四十分，被告丙○○亦同意夜間
    訊問，有該日調查筆錄及同意書在卷可憑（見偵卷第17頁、
    39頁），足認司法警察對於被告丙○○所為之詢問，自屬合
    法。再者，證人即淡水分局警員己○○於審理中證稱：「（
    在你9 點40分開始製作筆錄之前，被告丙○○有無與你對話
    ？）有，我們製作筆錄之前，要對被告談話一下，了解案件
    的原委，我們談了約十分鐘」、「（在這談話十分鐘內，有
    無嚇他叫他承認犯罪？）沒有，因為這事實很明確，我們都
    是依照程序來」、「（有無逼他要如何陳述？）沒有，都是
    在被告謝的自由意識下陳述」、「（當時被告謝同意夜間訊
    問嗎？）同意」、「（在訊問過程有無向你表示他很疲倦？
    ）沒有」、「（訊問過程，他有無向你表示他要休息？）沒
    有」、「（你們訊問作筆錄的時候，問答的方式如何？）採
    一問一答的方式來訊問」、「（第18-19 頁，被告謝在講案
    件過程中他講很長，你們如何製作？）當時要求他把詳細講
    出來，當時他從辛○○如何找他，他當時把綁架的過程講得
    很清楚，當時我們依照他所講的，我們將他製作在筆錄內」
    、「（在被告陳述過程的時候，有無反覆陳述不同？）沒有
    ，他只有稍微想一下，講一講他會停頓一下」、「（你有無
    依據跟他討論案情的狀況來誘導訊問？）沒有」等語綦詳，
    及警員庚○○於審理時證稱：「（謝〈即被告丙○○〉的警
    詢筆錄，你在記錄的時候，被告的精神狀況如何？）比較沈
    默寡言，但是精神狀況良好」、「（你在紀錄的時候有無聽
    見被告表示他要休息或是他很疲倦？）沒有」、「（在你製
    作筆錄之前，你有無跟被告談話溝通過？）沒有」、「（你
    或者張二人，或者其他同仁有無對被告恫嚇、嚇他，叫他認
    罪？）沒有」等語明確（見審理卷第174 至179 頁），足見
    被告丙○○於第一次警詢時並無疲勞訊問及誘導訊問之情事
    。再衡諸常情，警察詢問被告之時間，視案情繁簡必有長短
    ，被告係犯擄人勒贖之重大刑案，警察耗費約二小時訊問，
    恆屬正常，益徵被告丙○○於該次警詢時無疲勞訊問及誘導
    訊問之情事，是其警詢筆錄自有證據能力，被告丙○○及其
    辯護人抗辯此部分無證據能力，自非可取。
二、被告以外之人於偵查中向檢察官所為陳述，除顯有不可信之
    情況者外，得為證據，同法第159 條之1 第2 項定有明文。
    偵查中對被告以外之人（包括證人、鑑定人、告訴人、被害
    人及共同被告等）所為之偵查筆錄，或被告以外之人向檢察
    官所提之書面陳述，性質上均屬傳聞證據。惟現階段刑事訴
    訟法規定檢察官代表國家偵查犯罪、實施公訴，依法其有訊
    問被告、證人及鑑定人之權，證人、鑑定人且須具結，而實
    務運作時，檢察官偵查中向被告以外之人所取得之陳述，原
    則上均能遵守法律規定，不致違法取供，其可信度極高，職
    是，被告以外之人前於偵查中已具結而為證述，除反對該項
    供述得具有證據能力之一方，已釋明「顯有不可信之情況」
    之理由外，不宜以該證人嗣後於審判中翻異前供或未能於審
    判中接受他造之反對詰問為由，即遽指該證人於偵查中之陳
    述不具證據能力。查證人即共同被告辛○○、乙○○、丙○○彼此間關於他共同被告事項於偵查中以證人身分所為之陳
    述，及證人甲○○、葉ＯＯ於檢察官偵查中所為之證述，其
    等均未曾提及檢察官在偵查時有不法取供之情形，被告等之
    辯護人雖對於上開共同被告間就關於共同被告之事項所為之
    證述及證人於偵查中之證述認均為無證據能力，然未釋明有
    顯不可信之情況，是共同被告辛○○、乙○○、丙○○及證
    人甲○○、葉ＯＯ於偵查中之證言自均具有證據能力。
三、被告以外之人於審判外向法官所為之陳述，得為證據，刑事
    訴訟法第159 條之1 第1 項定有明文。立法理由係認被告以
    外之人（包括證人、鑑定人、告訴人、被害人及共同被告等
    ）之陳述係在法官面前為之，因其任意陳述之信用性已受確
    定保障之情況下所為，自得作為證據。不問係其他刑事案件
    之羈押訊問期日、勘驗期日、準備程序期日、審理期日或民
    事事件、行政訴訟程序，凡係在普通法院法官面前所為之陳
    述，均具有證據能力。查被告乙○○、丙○○於95年4 月14
    日羈押庭向本院法官所為之供述（見本院聲羈卷第9 至15頁
    ），在其任意陳述之信用性無疑之情況下，其供述依法自具
    有證據能力。
四、刑事訴訟法第100 條之1 第1 項固規定訊問被告，原則上應
    全程錄音；必要時，並應全程連續錄影；同條第2 項亦規定
    「筆錄內所載之被告陳述與錄音或錄影之內容不符者，除有
    前項但書情形外，其不符之部分，不得作為證據」。同法第
    100 條之2 亦準用同法第100 條之1 規定。考其立法目的，
    在於建立訊問筆錄之公信力，並擔保訊問程序之合法正當；
    亦即在於擔保犯罪嫌疑人對於訊問之陳述，係出於自由意思
    及筆錄所載內容與陳述相符。如果犯罪嫌疑人之自白，係基
    於自由意思而非出於不正之方法，且其自由之陳述與事實相
    符，縱令於訊問時未經全程連續錄音或錄音故障而無聲音，
    致訊問程序稍有微疵，仍難謂其自白之筆錄，無證據能力（
    95年度臺上字第6719號判決參照）。本件被告乙○○之警詢
    筆錄，雖查無其於警詢時之錄音帶可供比對，但被告於警詢
    之自白，係出於自由意思陳述，且與事實相符，已如上述，
    其於警詢時之自白，就關於其本人所為事項，自有證據能力
    。是被告乙○○之辯護人抗辯乙○○之警詢筆錄無證據能力
    ，自非可採。
貳、實體部分：
一、訊據被告乙○○、丙○○雖皆矢口否認有何擄人勒贖犯行，
    被告乙○○辯稱：(一)綁架甲○○部分伊不知情。(二)辛○○有
    向伊提過要綁架葉ＯＯ勒贖，但是伊有拒絕，並勸阻辛○○
    。(三)無勒贖300 萬元之情事(四)甲○○被用童軍繩綑綁時，伊
    絕無抓甲○○的腳，警詢筆錄記載及偵查筆錄記載均有錯誤
    云云；被告丙○○（被告丙○○先於96年1 月10日、96年1
    月24日本院審理時承認犯罪，嗣於96年3 月2 日本院審理則
    否認犯罪）則辯稱：(一)綁架勒贖甲○○部分，伊完全不知情
    。(二)當天辛○○有跟伊說要綁架葉ＯＯ勒贖，伊以為是開玩
    笑，伊沒有理會辛○○。(三)無勒贖300 萬元之情事云云。然
    查：
  一預備擄人勒贖罪（被害人葉ＯＯ）部分：
  (一)被告乙○○於95年4 月14日偵查中供承：「（是否之前就
    已計畫好擄人勒贖？）是有在4 月12日晚上10時在我家樓下
    ，辛○○說他須要一筆錢，我們就想說計畫要擄人勒贖，本
    來是要綁架另一人（指葉ＯＯ）」（見偵卷第58頁），於95
    年5 月3 日偵查中供稱：「（童軍繩何處買的？）蘆洲夜市
    旁邊的五金行，我沒有去，當時我在租來的車上，繩子是綁
    架的前一天買的，車子是12日晚上8 點多去租的，辛○○騎
    機車載我去租的，後來我騎車回我家，辛○○將車開走，租
    車是我去簽約的」、「（辛○○原先要綁誰？）葉ＯＯ，是
    租車的那天晚上，我要回家時，他跟我講的」、「（他何時
    跟你講的？）他打電話跟我說他想了三個多月了，大概是12
    日的時候」、「（他為何要綁人？）他跟我說他在澎湖當兵
    欠人家賭債60餘萬」、「（本來打算勒贖多少？）要綁葉Ｏ
    Ｏ時，他說要勒贖100 萬」等語（見偵卷第77至78頁），於
    同日偵查中並證稱：「（辛○○何時約你去綁人？）前一天
    晚上，當時確定要綁的人是葉ＯＯ，在我家樓下講的，當場
    還有丙○○」、「（丙○○認識葉ＯＯ嗎？）認識，因為葉
    他家是公務人員，辛○○也認識葉ＯＯ的媽媽」、「（誰跟
    你去買童軍繩？）是我跟丙○○、辛○○去蘆洲買的，我開
    車，辛○○的機車押在車行，我騎自己的機車回家，童軍繩
    是在10點半多買的，多少錢我不知道，辛○○下車去買的，
    我們二個在車上，車子是我租的，辛○○也有去，丙○○沒
    有去，車子是在8 點租的」、「（何時講要擄人勒贖？）11
    點多在我家樓下」、「（辛○○他何時跟你講他已想了三個
    多月了？）距今二個多月前，他打電話到我家跟我講的」、
    「（知否他為何要擄人勒贖？）他跟我訴苦，說老婆、小孩
    、賭債、家中又破產」等語綦詳（見偵卷第78至79頁），於
    95年5 月12日偵查中供稱：「（〈提示契約書及照片〉你們
    是否到這家買童軍繩跟簽契約書？）沒錯，契約書是我寫的
    」、「（你們是否在12日晚上打電話給葉ＯＯ？）他們好像
    有打，但沒有通」、「（他們是指誰？）指辛○○」、「（
    當天綁葉ＯＯ要勒贖多少錢？）100 萬」、「（如何分？）
    說30、30」等語綦詳（見偵卷第140 至141 頁）。被告丙○○於95年4 月14日偵查中供稱：「（當時你是否在場？）
    〈指4 月12日晚上10時在乙○○家樓下，被告乙○○及辛○○共謀擄人勒贖葉ＯＯ時〉是，辛○○當時問我是否要賺一
    筆錢，我就說好」等語（見偵卷第58頁），於95年5 月4 日
    偵查中供稱：「（認識辛○○多久？）二年多」、「（你們
    原先是否要綁架葉ＯＯ？）他說小雨，但我不知她全名她是
    辛○○的朋友」、「（你為何要參與？）就是朋友關係」、
    「（你有問過辛○○為何要擄人勒贖？）是綁架的前一天他
    跟我講，但我沒有問原因，是乙○○說他（指辛○○）有欠
    錢（指欠金錢花用）」、「（原先是誰把葉ＯＯ找出來？）
    辛○○，葉ＯＯ住（臺北市）東湖」、「（辛○○何時跟你
    說要綁葉ＯＯ？）被抓前一天晚上，在乙○○家外面講的」
    、「（他有無說他籌畫多久？）他說有二個，其中一個是葉
    ＯＯ，另一個就是被害人，他原先是說要先綁葉ＯＯ」、「
    （講的時候，乙○○也在場嗎？）也在」等語（見偵卷第89
    至91頁），於95年5 月10日偵查中供稱：「（勒贖是要打算
    如何分錢？）我們聊天時，他有提到100 萬元」等語綦詳（
    見偵卷第129 頁）。證人即共犯辛○○於95年5 月10日偵
    查中結證稱：「（乙○○提議把葉ＯＯ綁在九份那邊嗎？）
    是，在4 月12日之前，約一個月內」、「（綁架成功後，與
    其他被告如何分工？）由他們二人看管，我出面拿錢」、「
    （何時開始謀議？）最初只有我和乙○○，約案發前一個多
    月前，丙○○在12日當天晚上才知道這件事的」、「（丙○○如何知道你要綁葉ＯＯ？）12日晚上才知道的，後來連絡
    不到葉ＯＯ，就放棄了」、「（所以12日晚上所為，都是針
    對葉ＯＯ？）對」、「（講好三個人如何分錢？）葉ＯＯ10
    0 萬，他們分30萬」、「（如果勒贖成功，你們會把葉ＯＯ
    放掉嗎？）不會」、「（12日當天，是幾點要找葉ＯＯ出玩
    的？）我們之前是約11點」等語明確（見偵卷第133 至135
    頁），辛○○後於本院證稱：「（你何時開始計劃綁架葉Ｏ
    Ｏ？）確定時間不清楚，大概是在今年過年前」、「（你在
    策劃過程跟何人討論過？）今年過年後跟乙○○討論過」、
    「（為何後來找丙○○？）前一天晚上我們去找他，就是我
    們租車的晚上，我跟乙○○去找他談這件事情」、「（你們
    跟丙○○如何談？）…問他要不要參與葉ＯＯ這件事」、「
    （被告二人反應如何？）我只有講到一百萬元」、「（綁架
    葉ＯＯ，乙○○是否有同意？）有」等語綦詳（見本院審理
    卷第213 、217 、218 頁）。證人葉ＯＯ於95年5 月3 日
    偵查中亦證稱：伊平常很少與辛○○連絡，於4 月時有接獲
    辛○○二通電話，最後一次在晚上10、11時許，辛○○邀約
    伊外出遊玩，伊表示沒有空閒而拒絕，伊在電話中感覺辛○○身旁有其朋友在旁等語（見偵查卷第161 頁）。綜觀被
    告乙○○、丙○○上開所為之供述及證人辛○○所為之證述
    ，就架擄葉ＯＯ以勒贖之謀議及分別與辛○○租用汽車、購
    買童軍繩預備作為犯罪之工具，並由辛○○出面偽以邀約被
    害人少年葉ＯＯ外出遊玩，預備俟被害人葉ＯＯ允諾偕同外
    出時予以架擄勒贖等犯行之情節，大致吻合，並經證人葉Ｏ
    Ｏ結證屬實，被告乙○○、丙○○此部分之自白，核與事實
    相符。
  (二)此外，被告乙○○與辛○○一同前往臺北縣三重市○○路○
    段42號1 樓亞都小客車租賃有限公司，租用自用小客車之事
    實，有汽車租賃契約書在卷可憑（見偵卷第126 頁），又被
    告二人與辛○○一同至蘆洲市○○路之批發場店內，購買童
    軍繩乙條，作為綁架葉ＯＯ之用，亦有扣案之童軍繩可資佐
    證（另附於共犯辛○○之國防部北部軍事法院案卷內）。
  (三)從而，被告二人與辛○○共謀擄人勒贖被害人葉ＯＯ，並已
    租用汽車及購買童軍繩，因葉ＯＯ拒絕共犯辛○○之邀約外
    出作罷，被告等與辛○○間就預備架擄被害人葉ＯＯ予以勒
    贖金錢之犯行，顯有犯意聯絡及行為分擔至明，是被告二人
    所辯，顯係畏罪卸責飾詞，不足採信。至於證人辛○○於本
    院審理時證稱：丙○○沒有參與及討論綁架葉ＯＯ，沒有當
    面與乙○○商議綁架葉ＯＯ，綁架葉ＯＯ的事情，在租車當
    天沒有跟乙○○講云云，核與其在偵查中之證述情節相異，
    顯有矛盾，且與被告乙○○、丙○○之上開供述之犯行不符
    ，其於本院審理中之證詞，應屬迴護附合被告等之飾詞，委
    無可採。此部分事證明確，被告等犯行均堪認定。
  二擄人勒贖罪（被害人甲○○）部分：
  (一)被告乙○○如何與被告丙○○及辛○○共同對甲○○擄人勒
    贖之事實，業據被告乙○○於警詢時供稱：「（警方於95年
    4 月13日20時43分在臺北縣淡水鎮○○○路○段與中山路口
    查獲你，你是否清楚？）清楚」、「（該起案件是由何人計
    畫？何時開始計畫？）是辛○○昨天告訴我，他大約三個多
    月前就開始計畫要擄人勒贖」、「（你們三人約定何時、何
    地聚在一起？犯案經過請詳述？）今13日下午18時15分許，
    辛○○打電話到我家叫我下樓，當時是由辛○○開車，後座
    載一名陌生女子，然後由我開車至五股成泰路清水灣社區前
    載丙○○，後來辛○○提議一起開車去淡水沙崙，到沙崙之
    後辛○○帶該陳姓女子下車去逛，我跟丙○○在車上等他，
    經過十分鐘辛○○帶該陳姓女子回來，就把她推上車後座，
    用手抓住她脖子強押住她，然後叫丙○○拿童軍繩出來，丙○○抓住陳姓女子腰部，我抓住她的雙腳，再由辛○○拿繩
    子將陳姓女子雙手反綁，然後辛○○及丙○○坐後座將陳姓
    女子夾在座位中間控制住，再由我開車，後來因我不認識路
    ，五分鐘後就由辛○○開車，將車開到山上，後來辛○○及
    丙○○就將陳姓女子丟進後車箱，然後車子往山下開十分鐘
    後，該女子就跳車逃走…」、「（當時陳姓女子在車上，你
    們有無用語言恐嚇或毆打她？）辛○○以臺語恐嚇陳姓女子
    說，妳再吵我就要把你殺了，沒有打她」、「（警方查獲時
    ，該童軍繩為何會在前座？）是我從行李箱拿到前座的」、
    「（童軍繩是何人提供？做何用途？自用小客車8558─FP
    是何人提供？）童軍繩是辛○○買的，要來綁人的，車子是
    我去三重市租的，詳細地點我不清楚，我出四佰元，辛○○
    出一仟二佰元，我們合付一天的租金一仟六佰元」、「（何
    時得知今天要綁架陳姓女子？）是昨天〈12日〉辛○○到我
    家樓下就跟我說今天會動手犯案」、「（你有無拒絕參與犯
    案？何時計畫勒贖所得要如何分配？）沒有，我們三人在昨
    天12日談好一人三十萬（按指被害人葉ＯＯ部分，被害人甲○○部分應係各分得100 萬元，如後述）」、「（你以上所
    說是否實在？有無意見補充？）實在，沒有意見」等語綦詳
    （見偵卷第13至16頁），足見被告乙○○於警詢時已就共同
    擄人勒贖甲○○部分之犯行供認不諱。
  (二)被告丙○○如何與被告乙○○及辛○○如何共同對甲○○擄
    人勒贖等情，業據被告丙○○於警詢時供稱：「（警方接獲
    通報一名女子遭三名歹徒綁架，立即展開攔截圍捕，於95年
    4 月13日20時40分許，追逐歹徒所駕駛車輛〈8558─FP〉至
    臺北縣淡水鎮○○○路○段與中山路口，因車速過快，迴轉
    不及，8558─FP車輛當場撞路中安全島，車上三名歹徒經查
    辛○○，乙○○以及你，為警方當場逮捕，你們三人是否涉
    嫌綁架陳姓被害人〈指甲○○〉？）是的，該起綁架案是由
    辛○○所策劃」、「（陳與辛○○，乙○○是何關係？）我
    們是好朋友」、「（該起綁架案是由何人策劃？）這起綁架
    案是由辛○○所策劃」、「（你們何時開始策劃綁架，並詳
    述綁架過程？）辛○○於前天在電話中說有事要跟我商討，
    於是他與乙○○到我住處來找我，告知我說問我要不要賺錢
    ，我當時有問他說是賺什麼錢，他叫我不要問太多，但他後
    來在我不斷追問之下，終於跟我說是要綁架他朋友，因為他
    朋友的家境不錯，我有詢問他要如何綁，他就說一切他都計
    畫好了，照他指示行動便可，當時乙○○亦在場，他比我還
    早知道這起綁架計畫，於95年4 月13日大約18時許，辛○○
    與乙○○駕駛8558─FP自小客租用車，車上載著一名陌生女
    子來找我，一同去淡水沙崙海水浴場，我們大約於20時左右
    到達目的地，辛○○與那名女子先下車往海岸方向走去，辛○○在離去之際回頭告訴我與乙○○待會要綁架該名女子，
    要我們兩人將車開到較暗且偏僻之地方等候，我們等了一會
    兒，辛○○與該名女子就往回走，在欲上車之際，辛○○突
    然抓住該名女子，並且摀住她的嘴巴防止她呼救，並要我們
    趕快將車上預備的白色童軍繩將那名女子的手腳綑綁起來，
    因我不大會綑綁，辛○○說要我抓住該名女子，由他來綑綁
    ，適逢有車輛經過，為怕路人發現，辛○○便催促我們趕緊
    將該名女子推入車內，並且由乙○○開車，我與辛○○於後
    座控制該名女子行動〈經查為甲○○〉，急速往三芝方向駛
    離，路經三芝途中，因陳女手腳未綑綁妥當，辛○○要我及
    乙○○押住陳女，防止其脫逃，並將車開往山區偏僻處以重
    新綑綁該女，我們將她手腳綑綁好之後，便把她放在後車廂
    內，並開往山下，在開往山下的路程中，辛○○說要找個妥
    適之處將她藏匿，講完話辛○○便發現後車箱已打開，發覺
    不對勁立即下車查看，發現陳姓被害人跳入草叢往民宅方向
    逃逸，我們便趕緊下車找尋該名女子大約十分鐘多，遍及不
    尋〈應是遍尋不著之誤〉，害怕她已經跑去報警，於是我們
    趕緊上車逃逸…」、「（警方在你們所駕駛做案車輛右前座
    所尋獲之童軍繩，經提示供你查看，是否為你們綑綁控制陳
    姓被害人行動自由之作案工具？）是的，這是我們用來綑綁
    控制陳姓被害人行動自由之作案工具」、「（你們綁架陳姓
    女被害人之動機為何？）因為我們想要向陳姓被害人之家人
    勒索錢財」、「（你們原本打算向陳姓被害人之家人勒索多
    少錢？）辛○○有告知我們大概要勒索新臺幣一百萬元，每
    人至少分得三十萬元（按指被害人葉ＯＯ部分，被害人甲○○部分應係各分得100 萬元，如後述）」、「（你們以何種
    方式綑綁陳姓被害人？）我們先將她雙手綑綁交叉於後面，
    再綑綁其雙腳及身體」、「（作案工具之童軍繩是何人準備
    ？作案車輛8558─FP是何人租用？）童軍繩是由辛○○所準
    備，而作案車輛是辛○○叫乙○○去車行租來的」、「（你
    可知道綁架是違法重罪？）我知道」、「（以上所說是否自
    由意識下陳述，有無意見？）是的，我知道錯了，我很後悔
    太相信朋友」、「（以上所說是否實在？）實在」等語綦詳
    （見偵查卷第17至21頁），足見被告丙○○於警詢時已就共
    同擄人勒贖甲○○部分之犯行供認不諱。
  (三)被告乙○○、丙○○於警詢時供述如何擄人綑綁甲○○等情
    ，互核相符（除分得贖金部分外，如後述），並經證人即被
    害人甲○○於偵查中證稱：95年4 月13日下午辛○○邀約伊
    出遊看海，並介紹乙○○、丙○○認識，四人同車於當日下
    午8 時許至臺北縣淡水鎮沙崙海水浴場，伊與辛○○看海後
    ，於返回車內時，辛○○突用手摀住伊嘴巴防止喊叫，再由
    丙○○與乙○○二人在旁協助，共同將伊以童軍繩綑綁手腳
    ，由乙○○開車，辛○○與丙○○則分坐伊兩旁，控制伊行
    動，並要伊將頭低下，辛○○且出言恐嚇伊不要亂動，否則
    將予以殺害，嗣辛○○將伊抱進車後行李廂內，約五、六分
    鐘後，伊將繩索掙脫逃出等情（見偵卷第66至68頁），及於
    本院審理時亦為相同之證述（見本院審理卷第135 至150 頁
    ）屬實，足資佐證被告乙○○、丙○○於警詢時之自白共同
    擄人勒贖甲○○之犯行與證人甲○○所證述被害情節大致吻
    合。
  (四)被告乙○○於95年4 月14日偵查中供稱：「（是不是在之前
    就已計畫擄人勒贖？）是有在4 月12日晚上在我家樓下，辛○○說他需要一筆錢，我們就想說計畫要擄人勒贖，本來是
    要綁另一人的」、「（4 月13日8 時40分開車到中山北路一
    段及中山路口時就將被害人綁走？）是，是辛○○就將她綁
    走，工具也是辛○○帶來的，而車子是我租來的，當時被害
    人有反抗，辛○○有叫被害人不要吵，就將她綁起來，後來
    車子就是由辛○○開到山上，因為我不認識路，所以就由辛○○開，開到山上時，辛○○就將被害人放到車子的後車廂
    」等語（見偵卷第58至59頁），再於95年5 月3 日偵查中供
    稱：「（誰跟你去買童軍繩？）是我跟丙○○、辛○○去蘆
    洲買的，我開車，辛○○的機車押在車行，我騎自己的機車
    回家，童軍繩是在10點半多買的，多少錢我不知道，辛○○
    下車去買的，我們二個在車上，車子是我租的，辛○○也有
    去，丙○○沒有去，車子是在8 點租的」、「（何時講要擄
    人勒贖？）11點多在我家樓下」等語綦詳（見偵卷第80頁）
    ，核與被告丙○○於95年4 月14日偵查中供稱：「（當時你
    是否在場？）是〈指4 月12日晚上10時在乙○○家樓下，被
    告乙○○及辛○○共謀擄人勒贖葉ＯＯ時〉」等語（見偵卷
    第58頁），於95年5 月4 日偵查中供稱：「「（你為何要參
    與？）就是朋友關係」、「（你有問過辛○○為何要擄人勒
    贖？）是綁架的前一天他跟我講，但我沒有問原因，是乙○○說他（指辛○○）有欠錢（指欠缺金錢花用）」、「（辛○○何時跟你說要綁葉ＯＯ？）被抓前一天晚上，在乙○○
    家外面講的」、「（他有無說他籌畫多久？）他說有二個，
    其中一個是葉ＯＯ，另一個就是被害人，他原先是說要先綁
    葉ＯＯ」、「（講的時候，乙○○也在場嗎？）也在」等語
    （見偵卷第89至91頁），及於95年5 月10日偵查中供稱：「
    （勒贖是要打算如何分錢？）我們聊天時，他有提到100 萬
    元（指綁架少年葉ＯＯ部分）」、「（你們4 月12日當天晚
    上去找葉ＯＯ？）那天是要找他出來玩，但是找不到她（按
    應係葉ＯＯ拒絕，如前述）」等語吻合（見偵卷第129 頁）
    ，益徵被告乙○○、丙○○與共犯辛○○確有共同謀議先後
    擄人勒贖葉ＯＯ及甲○○二人，遂租用自小客車及購買童軍
    繩作為擄人綑綁之用，因葉ＯＯ連絡不上致作罷，進而再對
    甲○○實施擄人勒贖計劃。被告乙○○於95年4 月14日本院
    羈押庭訊問時供稱：「（95年4 月13日晚間8 時多，在臺北
    縣淡水鎮○○○路○段與中山路口為警查獲你與辛○○、丙○○同乘一車？）是，辛○○開車」、「（被害人〈指甲○○〉要上車時，是誰把她推到駕駛座後座？）是辛○○」、
    「（是誰押住被害人，用車上準備的童軍繩綑綁被害人？）
    是辛○○坐在被害人腰部那邊，我和丙○○押著被害人的腳
    ，辛○○去綑綁被害人」等情（見本院聲羈卷第4 至5 頁）
    ，核與被告丙○○於當日本院羈押庭訊問時供稱：「（95年
    4 月13日晚間8 時多，在臺北縣淡水鎮○○○路○段與中山
    路口為警查獲你與辛○○、丙○○同乘一車？）是，當時是
    辛○○開車」、「（被害人要上車時，是誰把她推到駕駛座
    後座？）是辛○○」、「（乙○○說他和你都有壓住被害人
    的腳，有何意見？）我和乙○○確實有壓住被害人的腳」等
    情相符（見本院聲羈卷第10至11頁），足見被告乙○○、丙○○於辛○○以童軍繩綑綁被害人甲○○時，確有共同以手
    壓住甲○○的腳而壓制被害人甲○○身體之行為。
  (五)證人即共犯辛○○於95年5 月10日偵查中證稱：「（乙○○
    提議把葉ＯＯ綁在九份那邊嗎？）是，在4 月12日之前，約
    一個月內」、「（綁架成功後，與其他被告如何分工？）由
    他們二人看管，我出面拿錢」、「（何時開始謀議？）最初
    只有我和乙○○，約案發前一個多月前，丙○○在12日當天
    晚上才知道這件事的」、「（講好三個人如何分錢？）…綁
    甲○○要300 萬，一個人分100 萬」、「（你們三人如果勒
    贖成功，如何處理？）殺掉，由我動手」、「（甲○○放在
    後車箱時，有講到要殺掉甲○○這件事嗎？）前天晚上就講
    好要殺人的」、「（綁架甲○○的過程中，丙○○和乙○○
    負責什麼動作？）乙○○負責開車，丙○○負責把她推上車
    」、「（你們第一次把甲○○推上車時，你們都有下來幫忙
    嗎？）二個人都幫忙我把她推上車」、「（當天座位如何安
    排？）甲○○坐後面中間，我坐她左邊，丙○○坐她右邊，
    可是後來乙○○不知道路，所以乙○○坐她左邊，我開車」
    、「（過程中，只有你對她恐嚇，還有誰對他恐嚇？）只有
    我」等語明確（見偵卷第133 至135 頁），參以被告丙○○
    於偵查中供承架擄被害人甲○○應係勒贖300 萬元等語（見
    偵查卷第90頁），足徵被告二人與辛○○應是意圖勒贖300
    萬元，而擄走甲○○無疑。被告二人先前所供稱之勒贖100
    萬元，渠二人各分得30萬元等語，應係指被害人葉ＯＯ部分
    ，另被告二人復均辯稱：無勒贖300 萬元贖款云云，應屬避
    重就輕之詞，自非可採。至證人辛○○於本院審理時證稱：
    綁架甲○○之後未與乙○○、丙○○談到贖金多少，要贖金
    300 萬元是伊一個人之決定，未與被告二人討論過，伊綑綁
    甲○○雙腳時，被告二人沒有幫忙綑綁，綁架甲○○之事，
    丙○○並不知情云云，核與被告二人在警詢時供述情節相異
    ，且與其在偵查中證述內容不同，其在審理中之證詞，不無
    隱飾迴護被告等人，要非可取，尚難採為有利於被告等之認
    定。
  (六)被告乙○○辯稱：伊於95年4 月13日警詢時沒有說「我抓住
    她的雙腳」等語，警詢筆錄記載「我抓住她的雙腳」，顯有
    錯誤，又在偵查中乙○○只說「所以我就下車」，未說「所
    以我就下車幫忙」，該筆錄記載亦有錯誤云云，然查95年4
    月14日本院訊問被告乙○○時（公訴人聲請羈押被告乙○○
    、丙○○），其直承：辛○○坐在被害人（指甲○○）腰部
    邊，伊和丙○○壓著被害人的腳，辛○○去拿童軍繩綑綁被
    害人等語（見本院聲羈卷第5 頁），核與被告丙○○於同日
    本院訊問時供稱：辛○○用童軍繩綑綁被害人（指甲○○）
    的手，伊和乙○○確實有壓住被害人的腳等語吻合（見本院
    聲羈卷第11頁），並經證人即臺北縣政府警察局淡水分局警
    員丁○○、戊○○於審理時均證稱：警詢筆錄是依乙○○自
    由意志陳述，沒有用強暴脅迫方法，乙○○有說「我抓住被
    害人雙腳」才會記錄等語屬實（見本院審理卷笫168 至174
    頁）。再稽諸被害人甲○○於偵審中證述被告乙○○有與丙○○及辛○○共同以童軍繩綑綁伊等情屬實（見偵卷第67頁
    ，本院審理卷第137 頁），及共犯辛○○於偵查中亦證稱綁
    甲○○時，乙○○與丙○○有下車幫忙將甲○○推上車等語
    （見偵卷笫135 頁）。且被告乙○○於偵查中供稱：「（為
    什麼下來？）他叫我下車『罩用』（台語：幫忙之意）」，
    已據其辯護人具狀陳明在卷（見本院審理卷第120 至121 頁
    ），故偵查筆錄記載「所以我就下車幫忙」，應無錯誤。堪
    認被告二人有共同抓住甲○○雙腳之事實。是被告乙○○之
    辯護人辯稱：警詢筆錄及偵查筆錄之記載有錯誤云云，顯有
    誤解。
  (七)被告乙○○與辛○○一同前往臺北縣三重市○○路○ 段42
    號1 樓亞都小客車租賃有限公司，租用自用小客車之事實，
    有汽車租賃契約書在卷可憑（見偵卷第126 頁），又被告二
    人與辛○○一同至蘆洲市○○路之批發場店內，購買童軍繩
    乙條，作為綁架葉ＯＯ之用，亦有扣案之童軍繩可資佐證（
    附於共犯辛○○之國防部北部軍事法院案卷內）。
  (八)被告乙○○之辯護人請求傳訊詰問證人許伊兒（乙○○女友
    ），證明被告乙○○有勸阻辛○○綁架葉ＯＯ之事，及請求
    詰問證人許玉奇（乙○○之母），證明辛○○邀約葉ＯＯ之
    事，被告乙○○不知情，然被告乙○○與辛○○、被告丙○○如何商議擄人勒贖葉ＯＯ之事，僅渠等三人在場，許伊兒
    及許玉奇均非在場見聞之人，與本案無關連性，核無傳訊必
    要。
  (九)綜上所述，被告二人與辛○○共謀擄人勒贖被害人甲○○，
    先租用汽車及購買童軍繩，並合力以童軍繩綑綁甲○○強行
    推入車內，意圖勒贖300 萬元，被告等與辛○○間顯有犯意
    聯絡及行為分擔極明，是被告等所辯，顯係畏罪卸責之詞，
    不足採信。此部分事證亦甚明確，被告等犯行均堪認定。
二、按意圖勒贖而擄人，亦即行為人有使被害人以取贖人身之意
    思而為擄人行為，即應認構成意圖勒贖而擄人罪，該罪亦不
    以須向被擄人以外之人勒索財物為必要。又擄人勒贖罪係以
    意圖勒贖而擄人為構成要件，其犯罪方法行為係將被害人置
    於行為人實力支配之下，予以脅迫，其犯罪目的行為係向被
    害人或關係人勒索財物，因此擄人勒贖罪本質上為妨害自由
    與強盜之結合，在形式上則為妨害自由與恐嚇取財之結合，
    且擄人者，實際上大多以若不付贖款即對被擄人加害等詞恫
    嚇被擄人親友，使生畏怖，因而交付贖款；於此，對被擄人
    或其親友恐嚇之妨害自由行為，在觀念上，應被吸收於擄人
    勒贖行為中，不應再論以妨害自由罪（最高法院93年臺上字
    第2859號、89年度臺上字第1603號判決參照）。又被害人葉
    ＯＯ於本件被害時，係12歲以上18歲未滿之少年，有其年籍
    資料在卷可憑（見偵查卷第157 、160 頁），其並證稱自94
    年11 月 即與被告二人及辛○○認識等語（見偵查卷第160
    頁），而被告乙○○於偵查中即供承被害人葉ＯＯ之家長是
    公務人員等語（見偵查卷第80頁），被告丙○○供承被害人
    葉ＯＯ係住在臺北市東湖地區等語（見偵查卷第90頁），被
    告二人及共犯辛○○於行為前均與被害人葉ＯＯ認識，且知
    悉其家長之職業、住居之處所，顯見對於被害人葉ＯＯ之年
    籍亦均甚為知悉，自當知悉被害人葉ＯＯ於案發時係12歲以
    上18歲未滿之少年，且被告丙○○係73年7 月16日生，亦有
    其年籍附卷可考，渠等架擄被害人葉ＯＯ時，其係已年滿20
    歲之成年人。核被告等租用小客車及購買童軍繩，意圖勒贖
    100 萬元，而預備擄走被葉ＯＯ部分之行為，係犯刑法第34
    7 條第4 項、第1 項之預備擄人勒贖罪，被告丙○○係成年
    人對少年葉ＯＯ犯預備擄人勒贖罪，應依兒童及少年福利法
    第70條第1 項之規定加重其刑。被告等意圖勒贖300 萬元，
    而已著手擄走被害人甲○○部分之行為，係犯刑法第347 條
    第1 項之擄人勒贖罪。被告等與共犯辛○○強行綑綁甲○○
    行為所犯妨害自由罪，已為擄人勒贖罪所吸收，不另論罪。
    至共犯辛○○單獨涉犯恐嚇罪部分，並無證據足證被告等與
    辛○○間有犯意聯絡及行為分擔，被告等自不構成恐嚇罪。
    被告等於行為後，94年2 月2 日修正公布之刑法，已於95年
    7 月1 日施行，其中第2 條第1 項「行為後法律有變更者，
    適用行為時之法律。但行為後之法律有利於行為人者，適用
    最有利於行為人之法律」之規定，係規範行為後法律變更所
    生新舊法律比較適用之準據法，於刑法修正施行後，自應適
    用前開修正後之規定，為「從舊從輕」之比較；又比較新舊
    法時，應就罪刑有關之共犯、未遂犯、想像競合犯、牽連犯
    、連續犯、結合犯，以及累犯加重、自首減輕暨其他法定加
    減原因（如身分加減）與加減例等一切情形，綜其全部罪刑
    之結果而為比較後，再適用有利於行為人之法律處斷。又比
    較其全部之結果，而為整個之適用，不能割裂而分別適用有
    利益之條文（最高法院24年度上字第4634號、27年度上字第
    2615號判例參照）。經查：(一)刑法第28條原規定：「二人以
    上共同『實施』犯罪之行為者，皆為共同正犯。」修正為：
    「二人以上共同『實行』犯罪之行為者，皆為共同正犯。」
    將舊法之「實施」修正為「實行」。原「實施」之概念，包
    含陰謀、預備、著手及實行等階段之行為，修僅共同實行犯
    罪行為始成立共同正犯。是新法共同正犯之範圍縮小，排除
    陰謀犯、預備犯之共同正犯。經比較新舊法結果，被告等犯
    預備擄人勒贖犯行部分，以新法之規定對被告等較為有利，
    至被告等基於犯意聯絡，共同實行擄人勒贖犯行部分，不論
    新法、舊法，均構共同正犯，對於被告等並無有利或不利之
    影響，自無新舊法比較適用之問題。(二)刑法第56條連續犯之
    規定，業於94年2 月2 日修正公布刪除，並於95年7 月1日
    施行，此刪除雖非犯罪構成要件之變更，但顯已影響被告刑
    罰之法律效果，自屬法律變更，依新法第2 條第1 項規定，
    比較新舊法結果，應適用較有利於被告之行為時法律即舊法
    論以連續犯。(三)經綜合比較被告行為後之刑法變更，以修正
    前之刑法規定對於被告較為有利。本件自應整體適用修正前
    刑法相關規定。被告等與辛○○間，就上開犯行，有犯意聯
    絡及行為分擔，應依修正前刑法第28條之規定論以共同正犯
    。被告等先後犯預備擄人勒贖罪及犯擄人勒贖罪，二次犯行
    時間緊接，所犯構成要件相同之罪名，顯係基於概括犯意為
    之，為連續犯，應依修正前刑法第56條規定論以情節較重之
    擄人勒贖一罪（被害人甲○○部分），除擄人勒贖罪本刑死
    刑及無期徒刑部分不得加重外，其餘依法加重其刑。爰審酌
    被告乙○○、丙○○均年輕力壯，不思正當方法賺錢，竟意
    圖勒贖而擄人，造成被害人莫大恐懼，且剝奪被害人行動自
    由，並嚴重破壞社會秩序及安寧，並斟酌被告等之品行，犯
    罪手段，涉案情節輕重，犯罪後否認及未完全坦承犯行之態
    度，與賠償被害人損害（見卷附和解書）等一切情狀，分別
    量處如主文所示之刑。另共犯辛○○犯罪情節雖較被告等為
    重，但因軍事法院僅就擄人勒贖甲○○犯行部分審判（預備
    擄人葉ＯＯ犯行部分未一併審判），判處辛○○有期徒刑七
    年，有國防部北部軍事法院95年重訴字第002 號判決在卷可
    參，而本件包括被告等預備擄人葉ＯＯ部分，故量刑較共犯
    辛○○為重，併此敘明。
三、扣案之童軍繩一條，係共犯辛○○所有，供被告等犯罪所用
    之物，本應諭知沒收，但因共犯辛○○所犯擄人勒贖案件已
    先判決確定，該條童軍繩已於95年12月28日由國防部北部地
    方法院軍事法院檢察署執行銷燬，有95年3 月2 日本院公務
    電話記錄在卷可憑，因童軍繩非屬必須沒收之物，故不予宣
    告沒收。至被告等犯罪用之自小客車，係被告乙○○向亞都
    小客車租賃有限公司租用，業據其供明在卷，因非屬被告等
    或共犯辛○○所有，自不予宣告沒收。
據上論斷，應依刑事訴訟法第299 條第1 項前段，修正前刑法第
28條、第56條，刑法第347 條第1 項，判決如主文。
本案經檢察官高俊申到庭執行職務。
中　　華　　民　　國　　96　　年　　4 　　月　　4   　日
　　　　　　　　　刑事第三庭審判長法　官  蔡明宏
    　　　　　　　　　　　　　　  法　官  莊明達
　　　　　　　　　　　　　　　　  法　官  周明鴻
以上正本證明與原本無異。
如不服本判決應於判決送達後10日內向本院提出上訴狀。
                                  書記官  丁梅芬
中　　華　　民　　國　　96　　年　　4 　　月　　4   　日